【裁判字號】    98,消債抗,32
【裁判日期】    981230
【裁判案由】    抗告事件
【裁判全文】
臺灣宜蘭地方法院民事裁定            98年度消債抗字第32號
抗  告  人  甲○○
上列抗告人因消費者債務清理條例更生事件，對於民國98年8月
31日本院98年度消債更第33號裁定提起抗告，本院裁定如下：
  主 文
抗告駁回。
抗告程序費用新台幣壹仟元由抗告人負擔。
  理 由
一、抗告意旨略以：原審未逐一審酌其個別生活必要開支，僅以
    其所陳報之必要費用總額超過98年度台灣省每人每月最低生
    活標準新台幣（下同）9,829 元即認屬偏高，殊難贊同；再
    者，伊係從事直銷業務，活動範圍遍及宜蘭縣市、花蓮縣市
    及台東縣市一帶，故其交通費、自用車輛保養費及外地住宿
    費等相關支出自然較高，因此原審將其執行業務所支出之必
    要費用大幅縮減至15,000元，同時將辦公用品支出部分全數
    刪除，實難信服。是以，原審駁回其更生聲請之裁定，有欠
    妥適，狀請廢棄原裁定云云。
二、按為使負債務之消費者得依本條例所定程序清理其債務，以
    調整其與債權人及其他利害關係人之權利義務關係，保障債
    權人之公平受償，謀求消費者經濟生活之更生及社會經濟之
    健全發展，特制定本條例，消費者債務清理條例第1 條定有
    明文。是以，由此觀之消費者債務清理條例之立法意旨，係
    為謀求債務人與債權人間債務處理之最佳方案，一方面使債
    務人於得以維持基本生活之條件下，促使其本於誠信而戮力
    清償債務，藉此重獲新生，一方面使債權人得以公平受償，
    最終得以健全社會經濟之發展，並非單方面使債務人藉以脫
    免債務。又按債務人不能清償債務或有不能清償之虞者，得
    依本條例所定更生或清算程序，清理其債務，消費者債務清
    理條例第3 條亦規定甚明，故債務人聲請更生或清算，尚須
    符合不能清償債務或有不能清償之虞之要件，此觀諸該條文
    之規定甚明。再按聲請更生或清算不合程式或不備其他要件
    者，法院應以裁定駁回之，但其情形可以補正者，法院應定
    期間先命補正，復為同條例第8 條所明定，準此，本件債務
    人聲請清算應符合上開要件，若不符合而無從補正者，本院
    自應駁回其聲請。
三、經查：
  (一)抗告人前於民國97年12月間向台北富邦商業銀行申請前置協
    商，並切結每月可償還5,000 元，富邦銀行則提出180 期、
    3 ％利率、月付7,377 元之還款方案，終未能達成協議，富
    邦銀行乃於98年2 月4 日通知協商不成立，此有債務人向最
    大債權金融機構辦理前置協商申請書、富邦銀行98年6 月1
    日民事陳報狀及檢附之前置協商照會紀錄表、前置協商客戶
    面談紀錄表、銀行公會前置協商還款方案試算表、前置協商
    申請人財產及收支狀況說明書、前置協商收入切結書、前置
    協商不成立通知書各乙份在卷可稽；又抗告人現從事直銷事
    業，自臺灣雅聞生技股份有限公司批貨銷售，以賺取佣金，
    其95年之平均月薪為41,617元、96年為39,769元，97年則為
    52,209元，有各類所得扣繳暨免扣繳憑單2 份及財政部臺灣
    省北區國稅局95、96年度綜合所得稅各類所得資料清單各乙
    份附卷可稽，抗告人於98年7 月21日之民事陳報狀中亦自承
    現平均收入為50,950元，是抗告人目前收入確達5 萬餘元，
    堪認屬實。
  (二)抗告人雖主張原審對其生活必要費用採行政院主計處公佈之
    98年度台灣省每人每月最低生活標準9,829 元，從事業務開
    支之交通費用刪減至每月15,000元，另全數剔除辦公用品支
    出4,206元，顯有不當云云。惟查，關於抗告人之必要生活
    費用部分，消費者債務清理條例雖期望使不幸陷入經濟困境
    之人得以清理債務、重建生活，然並無意使每一債務人均仍
    維持超出其自身經濟能力之高消費生活，而係在保障債務人
    最低生活水準之前提下，使債務人盡力清償以得聲請之機會
    ，且債務人於負擔債務時，亦應能預見其為為償還債務，於
    履行期間必須經歷較不寬裕之經濟生活，是債務人生活費用
    之支出，不應由債務人任意主張，應以行政院主計處公告之
    97 年度台灣省平均每人每月生之最低生活費9,829元作為認
    定抗告人每月必要生活費用支出之標準，抗告人應力求撙節
    開銷用以償債，始符誠信，況上開最低生活費用之金額，已
    包括食、衣、住、行支出之計算，原審尚於斟酌抗告人個案
    情形而再加計租屋支出7,000元，認定抗告人每月必要生活
    費用以16,829元計算，該認定標準已屬從寬，抗告人仍執前
    詞為辯，實難採憑。
  (三)抗告人又稱其因工作係直銷業務，活動範圍遍及台灣東部各
    縣之下，每月從事業務開支需28,223元云云。惟抗告人從事
    業務非必需自行駕駛汽車始可，應可以搭承大眾交通工具方
    式替代（諸如搭乘火車、客運後，再另承租機車至目的地等
    方式），原審於上開生活費用之外另行核定其每月交通費用
    15,000元、產品拖運費485 元、文具用品1,236 元、電話費
    2,627 元，共計19,348元為適當，核屬適當；至於抗告人所
    稱購買折疊電腦桌、折疊椅、螺旋裝飾頭及旋轉街頭等物之
    開支，經核該等物件並非其從事業務所必備者，且非不可以
    他物替代，自難認屬必要支出。
  (四)綜上，以抗告人目前每月平均薪資50,950元，扣除前開核定
    之個人生活必要費用16,829元以及執行業務之必要支出19,3
    48元後，尚有餘14,774元，應無不能清償最大債權銀行台北
    富邦商業銀行所提出之180 期、3 ％利率、月付7,377 元還
    款方案。
四、從而，本件抗告人之最大債權銀行富邦銀行於前置協商時已
    提供於抗告人經濟能力範圍內之清償條件，抗告人依上開清
    償條件尚非不能清償債務，抗告人卻拒絕前開其力能負擔之
    清償方案，則本件更生之聲請，已不符更生要件，且又無從
    補正，揆諸前開說明，自應駁回其更生之聲請。原裁定駁回
    抗告人更生聲請，核無違誤，抗告意旨猶執前詞，指摘原裁
    定不當，求予廢棄另為裁定，為無理由，應予駁回。
五、據上論結，本件抗告為無理由，依消費者債務清理條例第15
    條，民事訴訟法第495 條之1 第1 項、第449 條第1 項、第
    95條、第78條，裁定如主文。
中    華    民    國    98    年    12    月    30    日
                  臺灣宜蘭地方法院民事庭
                            審判長法  官  楊麗秋
                                  法  官  張軒豪
                                  法  官  陳雪玉
上為正本係照原本作成
本件不得抗告
中    華    民    國    98    年    12    月    31    日
                                  書記官  廖文章

司法院資訊處製作；財團法人民間司法改革基金會備份。
